最高法院刑事判決　　　　　　一○○年度台上字第二五五二號
上　訴　人　吳智蔚
選任辯護人　吳伯昆律師
上　訴　人　吳文通
選任辯護人　曾昭牟律師
上列上訴人等因殺人等罪案件，不服台灣高等法院中華民國一○
○年一月二十八日第二審判決（九十九年度上重訴字第五九號，
起訴案號：台灣板橋地方法院檢察署九十八年度偵字第三二七六
七號、九十九年度偵字第四四一六、八一四二號），提起上訴，
本院判決如下：
    主  文
原判決關於吳智蔚部分撤銷，發回台灣高等法院。
其他上訴駁回。
    理  由                                                    
一、發回（即吳智蔚殺人）部分：
本件原判決認定上訴人吳智蔚有其事實欄三之(一)所載殺人犯行，
因而維持第一審關於論其以殺人罪，量處無期徒刑，禠奪公權終
身，併諭知未扣案西瓜刀一支沒收部分之判決，駁回吳智蔚在第
二審關於此部分之上訴；固非無見。
惟查：(一)、審理事實之法院，對於案內與待證事實有重要關係，
而屬依法應予調查之證據，茍未依法調查或雖已調查而未調查明
白，即與證據未經調查無異，如率行判決，其判決當然為違背法
令。又證據之證明力，固屬於法院判斷之自由，但不得違背經驗
法則及論理法則，如其判斷仍存有疑竇，則在應予調查之證據究
明釐清前，尚難遽採為被告有利或不利之認定。原判決認定吳智
蔚於民國九十八年三月十八日二十一時許，搭乘被害人詹德河駕
駛之計程車，至台北縣林口鄉（現改制為新北市林口區○○○路
與民享路口處，因所攜金錢尚有他用，僅交付部分車資予詹德河
後，即自行下車，詹德河見狀下車追討，因而發生爭吵，吳智蔚
心生不滿，基於殺人之犯意，以其攜帶長約三十公分西瓜刀，砍
向詹德河頸、胸部等處，詹德河受創後奮力奔逃，吳智蔚猶趨前
追趕一段路後作罷，詹德河終因銳器砍創之傷害，頸部有外傷、
腎臟失血而體力不支，倒於新北市○○區○○路一百五十二號對
面空地草叢內後死亡等情。是否指詹德河被砍不支倒地當日即死
亡？若然，與卷附台灣板橋地方法院檢察署檢驗報告書記載推定
詹德河之死亡時間為九十八年三月三十一日（見相驗卷(一)第二三
頁）及法務部法醫研究所解剖報告推定死亡時間在三月底至四月
一日（見相驗卷(二)第一０頁），相差十餘日，因其死亡時間，攸
關詹德河之死亡與吳智蔚前開行為有無相當因果關係之認定，原
判決未予明確認定，並敘明憑以認定之證據及取捨理由，尚嫌調
查未盡及理由不備。(二)、有罪之判決書，對被告有利之證據不採
納者，應說明其理由，為刑事訴訟法第三百十條第二款所明定。
故有罪判決書對於被告有利之證據，如不加採納，必須說明其不
予採納之理由，否則即難謂無判決不備理由之違誤。是事實審法
院應於審判期日就被告否認犯罪所為有利之辯解事項與證據，予
以調查，而於有罪判決理由內詳加論列，否則率行判決，即屬於
法有違。吳智蔚於原審一再否認有殺人之犯意，在第一審或辯稱
僅應論以傷害致死罪，或辯稱本件只是過失致死；於原審辯稱詹
德河之死亡，與其所加之傷害無因果關係，不構成殺人罪各等語
（見一審卷第一０一、一五八頁，原審卷第七七頁）。原判決對
於吳智蔚前開有利之辯解及證據是否可採，未加調查釐清，論述
明白，亦有違誤。吳智蔚上訴意旨指摘原判決關於其殺人部分不
當，非無理由，應認原判決關於此部分有撤銷發回更審之原因。
二、駁回（即吳文通加重強盜）部分：
按刑事訴訟法第三百七十七條規定：上訴於第三審法院，非以判
決違背法令為理由，不得為之；是提起第三審上訴，應以原判決
違背法令為理由，係屬法定要件。如果上訴理由書狀並未依據卷
內訴訟資料具體指摘原判決不適用何種法則或如何適用不當，或
所指摘原判決違法情事，顯與法律規定得為第三審上訴理由之違
法情形不相適合時，均應認其上訴為違背法律上之程式，予以駁
回。又證據之取捨與其證明力之判斷，以及事實有無之認定，屬
事實審法院之職權，苟其取捨證據與判斷證據證明力並不違背經
驗法則及論理法則，即不容任意指為違背法令，而執為第三審適
法之上訴理由。原判決綜合全案卷證資料，本於事實審法院之推
理作用，認上訴人吳文通有其附表（下稱附表）所載四次共同攜
帶兇器強盜犯行，因而撤銷第一審關於吳文通附表編號1 部分之
科刑判決，改判仍依想像競合犯規定，從一重論以共同攜帶兇器
強盜罪，依自首規定減輕其刑後，量處有期徒刑六年，及諭知相
關沒收之從刑；併維持第一審關於附表編號2至4，依想像競合犯
規定，論處其共同攜帶兇器強盜三罪刑（其中附表編號2、3部分
，依自首規定減輕其刑後，各量處有期徒刑六年，附表4 部分量
處有期徒刑七年三月，並均諭知相關沒收之從刑）部分之判決，
駁回吳文通在第二審關於此四部分之上訴。已敘明憑以認定之證
據及理由，所為論斷，俱有卷存證據資料可資覆按。原判決另敘
明吳文通附表編號1、2、3 部分合於自首規定，均依法減輕其刑
之理由；又以第一審判決就吳文通附表編號2、3、4 部分，審酌
其在強盜犯行中之分工角色、犯罪之動機、目的、手段等一切犯
罪情狀，分別量處有期徒刑六年、六年、七年三月，其認事、用
法並無違誤，量刑亦屬妥適，而予以維持；就附表編號1 撤銷改
判，亦敘明審酌吳文通因吳智蔚（原判決誤載為吳文通）之提議
而與之為該次持槍強盜犯行，及其在該次強盜犯行中之分工角色
、犯罪之動機、目的、手段等一切犯罪情狀，量處有期徒刑六年
，併諭知相關沒收從刑。對吳文通所量處之主刑，均較共同正犯
吳智蔚為輕，亦已審酌刑法第五十七條所列之事項，為量刑輕重
之標準。吳文通上訴意旨徒憑己見，任意指摘原判決科刑時未審
酌其犯後之態度良好，且未依刑法第五十七條、五十八條規定事
項載明審酌之情形，尚有誤會。至原判決理由謂審酌「吳文通因
『吳文通』之提議而參與強盜」一節，顯然係「吳文通因『吳智
蔚』之提議而參與強盜」之誤載，均非具體違背法令之指摘，不
得執為上訴第三審之適法理由。其他上訴意旨泛指原判決量刑不
當，或漫指原判決理由不備、理由矛盾，亦均非具體違法指摘之
合法上訴第三審理由。應認吳文通之上訴均違背法律上之程式，
併予駁回。
據上論結，應依刑事訴訟法第三百九十七條、第四百零一條、第
三百九十五條前段，判決如主文。
中    華    民    國  一○○  年    五    月   十八   日
                      最高法院刑事第六庭
                          審判長法官  洪  文  章  
                                法官  王  居  財  
                                法官  郭  毓  洲  
                                法官  沈  揚  仁  
                                法官  林  秀  夫  
本件正本證明與原本無異
                                      書  記  官  
中    華    民    國  一○○  年    五    月   十九   日
                                                       s